【裁判字號】    94,建,38
【裁判日期】    950407
【裁判案由】    損害賠償
【裁判全文】
臺灣臺中地方法院民事判決  94年度建字第38號
原      告  台灣省自來水股份有限公司
法定代理人  甲○○
訴訟代理人  劉北元    律師
複 代理人   楊俊彥    律師
被      告  龍浩營造股份有限公司
法定代理人  乙○○
訴訟代理人  邢建緯    律師
複代理人    林更穎    律師
當事人間請求損害賠償事件，本院於95年3月24日言詞辯論終結
，判決如下：
    主    文
被告應給付原告新台幣佰貳拾玖萬捌仟柒佰伍拾元及自九十
四年九月六日起至清償日止，按年息百分之五計算之利息。
訴訟費用由被告負擔。
    事實及理由
一、本件原告起訴主張：
  (一)、被告於民國（下同）92年1月13日與原告簽立承攬契約，
      承攬原告「苗栗七期～送水管 (一)」工程，負責埋設八
      00mmDlP管線2,954公尺（原証一）。有關上開八00mmDlP
      管線材料（水管及閥類等）則由原告提供予被告進行埋設
      工作。
  (二)、在施工期間，被告自原告管材製造商錦源鑄造工業股份有
      限公司處領取八00mmDlP管線共2,916公尺（原証二）。然
      期間被告因故無力繼續施作，向原告提出解約之要求（原
      証三），經核算其已施作部分之長度為1,155公尺，含另
      件則為1,175公尺（原証四）。由於被告已表示不願施作
      ，因此原告一方面促其儘速復工，另一方面亦請被告對於
      已領取之管材得吊運集中妥善保管（原証五）。
  (三)、按本件工程契約第8條第4款規定：「一、乙方領用或租借
      甲方之材料、機具、設備，應憑證蓋章並由甲方監工人員
      核轉。已領用或已租借之材料、機具、設備，須妥善保管
      運用維護；用畢（餘）歸還時，應清理整修至符合規定或
      甲方認可之程度，於規定期限內運交甲方指定處所放置。
      其未辦理者，得視同乙方未完成履約。二、乙方對所領用
      或租借自甲方之材料、機具、設備，有浪費、遺失、被竊
      或非自然之毀損，無法返還或修理復原者，乙方得以相同
      或同等品返還，或折合現金賠償。賠償金額計算標準為按
      工程原領料價與市價兩者較高者再加百分之三什費及百分
      之五營業稅計算，並由扣款單位填開甲方統一發票給乙方
      收執。」，經事後原告結算，被告已領取之材料而未施作
      應返還聲請人者有如原証六所示之項目及金額（$5,833,
      661元），原告並於94年4月27日以存証信函催告被告辦理
      材料退還事宜，否則將請求損害賠償等語（原證七），惟
      被告迄今仍置之不理。現原告尚需給付被告工程款新台幣
      $2,534,908元，與被告應賠償之上開金額相減，被告仍應
      給付新台幣$3,298,753元。
  (四)、本件工程係配合公路局「台十三線21K+800~24K+750段拓
      寬工程」，委由公路局代辦發包施工（原証十），故其與
      原道路工程契約屬於契約之聯立，被告在主體工程未完成
      前，自不得擅自主張將配合性工程終止契約，此舉將會造
      成原告莫大之不便與損害，日後必須另行發包，將新修路
      面開挖埋設水管。故被告終止契約之舉，完全不符合當時
      聯合發包之目的與精神。
    並聲明：求為判決如主文所示。
二、被告則辯以：
    本件兩造前於92年1月13日就原告「苗栗七期～送水管 (一)
    」工程（以下簡稱本件工程）簽訂工程承攬契約，約定由被
    告負責埋設八百MMDIP管線，合計共2,954公尺，且上述管材
    係由原告提供，嗣因本件工程因交通部公路總局第二區養護
    工程處未能依約交付完整工地及排除施工障礙，造成本件工
    程無法進行，被告即以本件工程停工超過三個月，依兩造工
    程契約書第20條第5項暨採購補充說明第33條規定終止本件
    契約，並請求原告自行派員接收其所提供之管材（被證一）
    ，詎原告均置之不理，反要求被告集中管理，致使部分原告
    所提供之管材遭竊，相關責任不在被告，應由原告自行負責
    。兩造所訂契約業已終止，被告無義務保管管材，原告請求
    賠償無理由。
    答辯聲明：求為判決駁回原告之訴。
三、查被告於92年1月13日與原告訂立承攬契約，承攬原告「苗
    栗七期～送水管」工程，負責埋設八00mmDIP管線2,954公尺
    ，有關上開管線材料，由原告提供。施工期間，被告共領取
    八00mmDIP管線2,916公尺，然中途被告因故未能繼續施作，
    並向原告提出終止契約要求，經核算其已施作部分之長度為
    1,155公尺，含另件則為1,175公尺。由於被告表示不願施作
    後，就已領取之管材未集中妥善保管，致遺失，遭竊。本件
    附屬工程因公路局主體工程辦理現況結案，致無法施工，而
    比照辦理現況結案。原告依兩造所訂工程契約第8條第4款約
    定，請求被告賠償其5,833,661元管材損害，扣除被告應領
    之工程款2,534,908元，被告尚應給付原告3,298,753元，提
    出工程契約、發貨單、龍浩營造股份有限公司函、台灣省自
    來水股份有限公司中區工程處函、台灣自來水股份有限公司
    中區工程處第三工務所函、工程材料遺失價目彙計表、存證
    信函、施工協調會議紀錄、買賣契約、結算總表、結算明細
    表等影本為證。被告對所領取之管材、施作數量、管材單價
    並不爭執。惟辯稱：其已向原告表示終止契約，不負保管管
    材責任，其遺失原告不得向被告請求賠償云云。經查兩造所
    訂工程契約第8條第4款約定，「乙方（即被告）領用或租借
    甲方（即原告）之材料、機具、設備，應憑證蓋章並由甲方
    監工人員核轉。乙方領用或已租借之材料、機具、設備，須
    妥善保管運用維護；用畢（餘）歸還時，應清理整修至符合
    規定或甲方認可之程度，於規定期限內運交甲方指定處所放
    置。其未辦理者，得視同乙方未完成履約。乙方對所領用或
    租借自甲方之材料、機具、設備，有浪費、遺失、被竊或非
    自然之毀損，無法返還或修理原者，乙方得以相同者或同等
    品返還，或折合現金賠償。賠償金額計算標準為按工程原領
    料價與市價兩者較高者再加百分之三什費及百分之五營業稅
    計價，並由扣款單位填開甲方統一發票給乙方收執」。是被
    告所領用之管材依約應負保管之責，如有遺失，應負賠償責
    任，其賠償金額之計算標準亦有明訂，是被告之答辯殊難採
    納。
四、是原告依兩造所訂承攬契約，請求被告給付系爭管材之損害
    5,833,661元扣除原告應付被告工程款2,534,908元之餘額
    3,298,753元及其法定利息，洵屬正當，應予准許。
五、據上論結，原告之訴為有理由，依民事訴訟法第78條判決如
    主文。
中    華    民    國    95    年    4     月    7     日
                  民事第四庭    法  官  周靜秀
正本係照原本作成。
如對本判決上訴，須於判決送達後20日內向本院提出上訴狀。
中    華    民    國    95    年    4     月    10    日
                                書記官
                                                      A


司法院資訊處製作；財團法人民間司法改革基金會備份。
